最高法院刑事判決　　　　　　九十四年度台上字第二一七七號
　　上　訴　人　台灣高等法院檢察署檢察官
　　被　　　告　丙○○
　　　　　　　　甲○○
　　　　　　　　乙○○
上列上訴人因被告等偽造文書案件，不服台灣高等法院中華民國
九十一年五月二十四日第二審判決（八十九年度上訴字第四０九
六號，起訴案號：台灣台北地方法院檢察署八十六年度偵字第一
九二八六號），提起上訴，本院判決如下：
    主  文
上訴駁回。
    理  由
按刑事訴訟法第三百七十七條規定，上訴於第三審法院，非以判
決違背法令為理由，不得為之。是提起第三審上訴，應以原判決
違背法令為理由，係屬法定要件。如果上訴理由書狀並未依據卷
內訴訟資料，具體指摘原判決不適用何種法則或如何適用不當，
或所指摘原判決違法情事，顯與法律規定得為第三審上訴理由之
違法情形，不相適合時，均應認其上訴為違背法律上之程式，予
以駁回。本件原判決以公訴意旨略稱：被告丙○○、甲○○於民
國八十五年間，邀告訴人莊連清以技術入股之方式，加入晉工
業股份有限公司（下稱晉公司），並取得百分之二十五之股份
，隨即將晉公司更名為邦德工業股份有限公司（下稱邦德公司
），並由莊連清擔任董事兼副總經理；嗣於八十六年四月底，邦
德公司向寶島商業銀行（下稱寶島銀行）借貸之一筆債款已屆滿
須再延期，莊連清身為公司之董事且為該借款之連帶保證人，本
應去銀行簽名，但被告丙○○、甲○○、乙○○竟共同謀議，由
乙○○至寶島銀行八德分行拿取借款契約書，偽造莊連清之署押
於該借款契約書上。而後被告丙○○、甲○○竟又偽造八十六年
五月十六日邦德公司之股東臨時會議事錄，偽載莊連清於任期中
股數全部轉讓，隨即又偽造公司董事會議事錄，持以向經濟部申
請變更登記，將莊連清予以除名，足以生損害於公司登記正確性
及莊連清等情，認被告丙○○、甲○○、乙○○共同涉犯刑法第
二百十七條第一項之偽造署押、第二百十條之偽造私文書及第二
百十四條之使公務員登載不實等罪嫌云云；但經審理結果，認為
被告等均犯罪不能證明，因而維持第一審諭知被告等無罪之判決
，駁回檢察官在原審之上訴。檢察官上訴意旨略稱：（一）本件
借款契約書上莊連清之署押是否真正，乃本案之重要關鍵，屬刑
事訴訟法第三百七十九條第十款所稱證據，曾蒙第一審囑託內政
部警政署刑事警察局鑑定，雖無明確結果，但亦稱「本案因待鑑
莊連清簽名字跡有模仿之虞」，顯然莊連清之主張並非無據。原
審審理時，雖曾函送法務部調查局鑑定，但因檢體不足函覆無法
鑑定，惟查原審不但向寶島銀行調取資料，亦向台灣中小企業銀
行調取莊連清署押文件，再加上莊連清自八十六年八月二十日提
出告訴以來，歷次審訊均留有簽名筆跡，鑑定資料應不欠缺，故
原審本應補充檢體再囑託鑑定以明事實真相，詎原審卻未再為鑑
定，而逕憑肉眼判斷認為「無法一望即知該等署押有何相異之處
而認定確係偽造」，非無輕縱之嫌。蓋犯罪者幾不可能在已知真
正署押下，還偽造一望即知為偽造之署押，況刑事警察局驗定結
果亦稱有模仿之虞，原判決難謂無刑事訴訟法第三百七十九條第
十款之當然違背法令。（二）丙○○在檢察官第一次偵訊時稱：
「股東會的事情是告訴人違反公司規定，經股東會同意把他除名
」，與被告等所述理由相左，而此為第一次偵訊時所述，未及檢
討修飾，可信度極高，故甲○○所稱莊連清出於自願轉讓，已屬
可疑。又莊連清取得邦德公司股份，乃因被告等當初延攬莊連清
，借重其工廠生產經驗，而給予之技術股，並非向被告等借錢投
資，否則應請被告等提出金錢往來證明以證其實，雖被告等一再
提出莊連清手寫的書據說明，但實在看不出與本案有任何牽連，
蓋其上所提的事情，乃邦德公司借用寶乾公司額度借款，嗣經協
調，告訴人同意由寶乾公司負責清償，換言之，乃邦德、寶乾兩
公司之間的事，與莊連清之股權處分無關，被告等屢次以該文書
作文章，只是混淆視聽而已。原審認定股份交易為實在之另一基
礎，乃證人吳植良在第一審之證詞，惟審理慣例，有所謂案重初
供的判斷原則，其乃基於人性的認識，認為供述人初次接受訊問
時，因不知訊問者訊問何事，也不知道其他供述人的情況下，所
為供述，應有較高的可信度之謂，本案證人吳植良於案發後，即
與莊連清聯名稱「據股東傳聞總經理及其夫人甲○○欲自行辦理
董事長及董事變更，且未召集任何合法股東會議，嚴重違反公司
法之規定」，由上文以觀，可見莊連清與吳植良當時還不知有股
份轉讓情形，只知被告等避開他們剝奪其等職務而已，否則豈有
不將非法股份轉讓一事公開之理，此外又聯名向經濟部檢舉，於
偵查中又稱：「我不知道（有無召開股東臨時會、董事會），沒
有通知我」、「我沒有接觸（邦德公司相關印鑑）」，綜合以上
吳植良言行，與其為大學法律系畢業之背景，佐以莊連清之主張
，若非被告等強力運作，吳植良在正常情況下，不至於在第一審
作完全相反之陳述；實際上，吳植良事後又回任董事長，足證被
告等與吳植良間有暗盤交易，原判決予以採信，違反經驗、論理
法則甚明。當時邦德公司的股東只有莊連清與丙○○、甲○○，
其餘的股東都是被告等找的人頭，渠等於第一審作證附和被告等
之主張可想而知；而甲○○在台北信義路自設辦公室，負責公司
財務運作，因此，印章由其統一保管，衡諸一般公司運作，尚非
異於常情，況案發時邦德公司之財務經理是林明義先生，不是證
人楊惠玲，在八十六年六月以前邦德公司根本沒有楊惠玲這個人
在上班，其證稱股權轉讓相關事宜，顯係偽證，尤其楊惠玲在八
十七年九月二十二日一方面稱「後來我們就開證交稅的單子」，
但隨後審判長提示證交稅繳款書時，楊惠玲又稱不是其筆跡，由
此可見楊惠玲之證詞實為附和被告等而憑空捏造。此外，若莊連
清有意與邦德公司完全切斷關係而將股份轉讓，應當以除去為邦
德公司之保證責任為對價，但事實上不然，莊連清仍背負保證責
任，有支付命令聲請狀可稽，由此可佐證莊連清不可能在當時轉
讓股權。準此，原判決採信證人吳植良、楊惠玲於第一審之證言
，有違反經驗、論理等證據法則之違法事由，其適用法則顯有不
當云云。經查：原判決係綜合證人楊惠玲、姜良明、羅永和、曾
勝、吳植良在第一審之證言暨莊連清之陳述與吳植良所持有之
邦德公司股份二百萬股，已於八十六年五月十六日召開股東臨時
會前全數買賣交割完畢，莊連清所持有之邦德公司股份，亦於八
十六年五月一日買賣交割完畢，有財政部台北市國稅局年度證券
交易稅一般代徵稅額繳款書可稽，以及第一審將寶島銀行八德分
行於八十八年二月五日以寶銀八德字第八八０三一號函檢附之借
據正本連同本件告訴人主張遭偽造署押之借款契約書送內政部警
政署刑事警察局鑑定，該局以待鑑莊連清字跡有模仿之虞而不予
鑑定，原審將寶島銀行借款契約書二份及莊連清當庭書寫字跡函
請法務部調查局鑑定，調查局亦函覆無法鑑定，而莊連清所指偽
造之署押又無法以肉眼斷定出於偽造等情，因而認為檢察官所指
被告等偽造署押、偽造文書、使公務員登載不實等犯罪俱不能證
明，駁回檢察官在原審之上訴，並對檢察官所舉證人劉月雲、吳
植良在偵查中之陳述，如何不能據為不利於被告等之認定，詳予
論斷說明；從形式上觀察，其取捨證據之論斷，並無違背法令之
情形存在。而檢察官究竟於何時提出莊連清平日筆跡聲請何法院
囑託何機關鑑定「借款契約書」上莊連清署名是否真正，上訴意
旨（一）並未具體表明，本院尚無從為形式審查，自難謂已依卷
內資料具體表明合法之第三審上訴理由。至於上訴意旨（二），
純係對原審取捨證據職權之合法行使，重為事實上之爭辯，及任
憑己意漫事指摘，無從據以辨認原判決已具備違背法令之形式，
亦非適法之第三審上訴理由。從而，應認本件上訴關於偽造文書
部分為違背法律上之程式，予以駁回。又原判決關於偽造署押、
使公務員登載不實部分，均屬刑事訴訟法第三百七十六條第一款
之案件，既經原審判決，依該規定，自不得上訴於第三審法院，
檢察官竟復提起，顯為法所不許，亦應從程序上予以駁回。
據上論結，應依刑事訴訟法第三百九十五條前段，判決如主文。
中　　華　　民　　國　九十四　年　　四　　月　二十八　日
                      最高法院刑事第六庭
                          審判長法官  莊　登　照
                                法官  洪　明　輝
                                法官  黃　一　鑫
                                法官  魏　新　和
                                法官  林　秀　夫
      本件正本證明與原本無異
                                      書  記  官
中　　華　　民　　國　九十四　年　　五　　月　　五　　日
                                                      Ｑ
